臺灣高等法院臺南分院刑事判決
111年度上訴字第333號
上  訴  人  
即  被  告  林伸宏


                  （現另案於法務部○○○○○○○○○○                      ○執行中）
上列上訴人因違反毒品危害防制條例案件，不服臺灣臺南地方法
院110年度訴字第1299號中華民國111年1月24日第一審判決（起
訴案號：臺灣臺南地方檢察署110年度偵字第1148號），提起上
訴，本院判決如下：
    主  文
原判決關於所處之刑，撤銷。
林伸宏處有期徒刑捌月。
    理  由
壹、程序事項：
一、按刑事訴訟法第348條規定於民國110年6月16日公布，同年
    月18日生效施行，而本案係於111年3月8日繫屬本院，並非
    刑事訴訟法施行法第7之13條所規定仍適用修正前規定之案
    件，故應適用修正後刑事訴訟法第348條之規定，先予說明
    。又修正後刑事訴訟法第348條第2項、第3項分別規定：「
    對於判決之一部上訴者，其有關係之部分，視為亦已上訴。
    但有關係之部分為無罪、免訴或不受理者，不在此限」、「
    上訴得明示僅就判決之刑、沒收或保安處分一部為之」。
二、查本件被告林伸宏上訴意旨，係認其業已坦承犯行，且所為
    符合自首減輕其刑之規定，原審量刑過重，並於本院審判期
    日陳明僅對量刑部分上訴（見本院卷第156頁)，且對於原判
    決（如附件）認定之犯罪事實及所引用之證據及理由、罪名
    及沒收均同意，並無不服，檢察官及被告並均同意本院依照
    原審所判決之犯罪事實、證據、理由、引用法條、罪名及沒
    收為基礎，僅調查量刑證據及就刑度辯論（見本院卷第156-
    157頁）。至原判決關於公訴意旨認被告涉犯毒品危害防制
    條例第11條第5項之持有第三級毒品純質淨重5公克以上之罪
    嫌，而經原判決認定不另為無罪諭知部分，未據檢察官提起
    上訴，依前揭說明，不在上訴範圍。準此，依據前述規定，
    本院僅就原判決量刑妥適與否進行審理，至於原判決其他部
    分（含原判決認定之犯罪事實、罪名及沒收），則非本院審
    理範圍，先予指明。
貳、上訴論斷之理由：
一、被告上訴意旨主張：其業已坦承犯行，且其於警方發覺其持
    有本件第二級毒品甲基安非他命前，即已主動向警方供承其
    持有本件第二級毒品甲基安非他命，所為符合自首減輕其刑
    之規定，原審量刑過重，請求從輕量刑等語。
二、關於其他刑之減輕事由：
　　按對於未發覺之罪自首而受裁判者，得減輕其刑。但有特別
    規定者，依其規定，刑法第62條定有明文。又按刑法第62條
    所謂自首，係以犯人在其犯罪未發覺前，向該管公務員自承
    犯罪，而受裁判為要件。所謂發覺，非以有偵查犯罪權之機
    關或人員確知其人犯罪無誤為必要，而是對其發生嫌疑時，
    即得謂為已發覺；若單純主觀上之懷疑，固不得謂已發生嫌
    疑，但如對犯人之嫌疑，有確切之根據得為合理之可疑者，
    即足當之（最高法院108年度台上字第1053號判決意旨參照
    ）。查被告於109年7月4日凌晨1時左右，駕駛自用小客車行
    經國道0號○向000公里處時，因未繫安全帶為警攔查，被告
    經警方詢問是否同意警方看車子的東西後，被告同意並逐一
    打開車門供警方察看，嗣警方發現該自小客車前副駕駛座下
    方有一個袋子，而警方在未有跡證合理懷疑該袋子內裝本件
    扣案甲基安非他命前，於詢問被告該袋子裡面為何物時，被
    告即主動供陳裡面裝有毒品等情，業據證人即案發時查獲被
    告之警員凃秋煌於本院結證在卷(見本院卷第157-158頁)。
    另證人凃秋煌雖又證稱：印象中有聞到車內有毒品之味道，
    才直接問被告有沒有毒品等語（見本院卷第159頁)。據上，
    縱認警方印象中有聞到車內有毒品之味道，才直接問被告有
    沒有毒品乙節屬實，然此僅屬警方單純主觀上之懷疑，難認
    係確切之根據，且上開自小客車上或被告之身上，並未看到
    被告施用甲基安非他命之工具或施用甲基安非他命之犯罪跡
    證，警方並無確切之根據得合理可疑被告持有本件之毒品甲
    基安非他命。準此，堪認被告係於警方知悉其持有本件毒品
    甲基安非他命前，即主動告知警方其有持有本件甲基安非他
    命之犯行，並接受裁判，依前揭說明，足認被告所為符合刑
    法自首之規定，爰依刑法第62條前段規定，減輕其刑。
三、量刑撤銷改判之理由：
　　原判決以被告罪證明確，因而予以論罪科刑，固非無見。惟
    查：本件被告所為符合自首之規定，應依刑法第62條前段規
    定，減輕其刑（詳如前述），原判決漏未依前揭規定減輕其
    刑，容有未洽。被告上訴意旨，認其所為符合自首減輕其刑
    之規定，為有理由，原審量刑既有違誤，自屬難以維持，自
    應由本院將原判決關於所處之刑，予以撤銷改判，期臻妥適
    。
四、量刑：
　　爰審酌被告已有施用、販賣毒品之前案紀錄，於109年6月17
    日因持有第二級毒品甲基安非他命純質淨重20公克以上及第
    三級毒品3,4-亞甲基雙氧甲基卡西酮（3,4-methylenedioxy
    methcath）、4-甲基甲基卡西酮（4-methylmethcathinone
    ）、愷他命（ketamine）純質淨重5公克以上，並於109年6
    月18日經警查獲等情，而經臺灣雲林地方法院以110年度訴
    字第70號刑事判決，判處有期徒刑8月確定，有該刑事判決
    及臺灣高等法院被告前案紀錄表（見本院卷第115-125、167
    -196頁）在卷可按，其明知第二級毒品甲基安非他命戕害人
    體身心健康之鉅，卻於上開案件為警查獲後半個月內，再度
    持有純質淨重共約57.5公克之甲基安非他命，數量非微，易
    滋生其他犯罪，對社會治安具有潛在危險性，所為實屬不該
    ，惟念其犯後坦承犯行，態度尚可，兼衡其自陳學歷為○○肄
    業、已婚無子女、無須扶養親屬、入監前擔任○○○○○、經濟
    狀況勉持（見原審卷第112頁）等一切情狀，就被告所犯毒
    品危害防制條例第11條第4項之持有第二級毒品純質淨重20
    公克以上之罪，量處如主文欄第2項所示之刑，以示懲儆。
據上論斷，應依刑事訴訟法第369條第1項前段、第364條、第299
條第1項前段，毒品危害防制條例第11條第4項，刑法第11條、第
62條前段，判決如主文。
本案經檢察官周盟翔提起公訴，檢察官曾昭愷到庭執行職務。
中　　華　　民　　國　　111 　年　　4 　　月　　21　　日
                  刑事第四庭    審判長法　官  郭玫利
                                      法　官  曾子珍
                                      法　官  陳金虎
以上正本證明與原本無異。
如不服本判決應於收受送達後20日內向本院提出上訴書狀，其未
敘述上訴理由者，並得於提起上訴後20日內向本院補提理由書（
均須按他造當事人之人數附繕本）「切勿逕送上級法院」。
　　　　　　　　　　　　　　　　　　　書記官  蘇文儀　　
中　　華　　民　　國　　111 　年　　4 　　月　　21　　日
附錄本案論罪科刑法條：
毒品危害防制條例第11條：
持有第一級毒品者，處3年以下有期徒刑、拘役或新臺幣300,000
元以下罰金。
持有第二級毒品者，處2年以下有期徒刑、拘役或新臺幣200,000
元以下罰金。
持有第一級毒品純質淨重10公克以上者，處1年以上7年以下有期
徒刑，得併科新臺幣1,000,000元以下罰金。
持有第二級毒品純質淨重20公克以上者，處6月以上5年以下有期
徒刑，得併科新臺幣700,000元以下罰金。
持有第三級毒品純質淨重5公克以上者，處2年以下有期徒刑，得
併科新臺幣200,000元以下罰金。
持有第四級毒品純質淨重5公克以上者，處1年以下有期徒刑，得
併科新臺幣100,000元以下罰金。
持有專供製造或施用第一級、第二級毒品之器具者，處1年以下
有期徒刑、拘役或新臺幣100,000元以下罰金。